【裁判字號】    98,訴,251
【裁判日期】    981029
【裁判案由】    毒品危害防制條例等
【裁判全文】
臺灣宜蘭地方法院刑事判決               98年度訴字第251號
公  訴  人  臺灣宜蘭地方法院檢察署檢察官
被      告  乙○○
                    （現於臺灣宜蘭監獄執行中）
選任辯護人  李秋銘律師
上列被告因毒品危害防制條例等案件，經檢察官提起公訴（97年
度偵字第3249號），本院判決如下：
    主  文
乙○○無罪。
    理  由
一、公訴意旨略以：
（一）被告乙○○，明知安非他命業經行政院衛生署公告列為禁
      藥管理，亦為毒品危害防制條例所規定之第二級毒品，依
      法不得轉讓，竟基於轉讓禁藥之犯意，於民國96年5月底
      ，在其位於宜蘭縣羅東鎮○○街128之5號住處，以將施用
      一次量之第二級毒品安非他命（以下簡稱安非他命）置入
      玻璃球內，先後2次轉讓安非他命給甲○○施用。
（二）被告乙○○明知海洛因為毒品危害防制條例所規定之第一
      級毒品（以下簡稱海洛因），依法不得轉讓，竟基於轉讓
      海洛因之犯意，於96年6月10日17時許，在其位於宜蘭縣
      羅東鎮○○街128之5號住處，將價值約新臺幣（下同）1,
      000元之海洛因摻入香菸後，轉讓給甲○○施用。
（三）被告乙○○基於販賣海洛因之犯意：先於96年6月初某日
      ，在宜蘭縣羅東鎮○○路263號5樓之2「巨星大樓」樓下
      ，販賣1,000元之海洛因給丙○○。復於96年6月10日21時
      01分、07分許，由丙○○以門號0000000000號電話撥打乙○○持有之門號0000000000號電話，向乙○○購買2,000
      元之海洛因，於同日22時32分許由乙○○在羅東鎮○○路
      263號5樓之2號「巨星大樓」樓下，將海洛因交付給丙○○。
（四）因認被告乙○○於公訴意旨（一）所為，係犯藥事法第83
      條第1項之轉讓禁藥罪；於公訴意旨（二）所為，係犯毒
      品危害防制條例第8條第1項之轉讓第一級毒品罪嫌；於公
      訴意旨事實（三）所為，均係犯毒品危害防制條例第4條
      第1項之販賣第一級毒品罪嫌。
二、按犯罪事實應依證據認定之，無證據不得認定犯罪事實；又
    不能證明被告犯罪者，法院應諭知無罪之判決，刑事訴訟法
    第154條第2項、第301條第1項分別定有明文。次按認定不利
    於被告之事實，須依積極證據，茍積極證據不足為不利於被
    告事實之認定時，即應為有利於被告之認定，更不必任何有
    利之證據；又刑事訴訟法上所謂認定犯罪事實之積極證據，
    係指適合於被告犯罪事實認定之積極證據而言，雖不以直接
    證據為限，間接證據亦包括在內，然而無論直接或間接證據
    ，其為訴訟上之證明，須於通常一般之人均不致有所懷疑，
    而得確信其為真實之程度者，始得據為有罪之認定，倘其證
    明尚未達到此一程度，而有合理之懷疑存在而無從使事實審
    法院得有罪之確信時，即應由法院為諭知被告無罪之判決（
    最高法院40年台上字第86號、30年上字第816號、29年上字
    第3105號、76年台上字第4986號判例意旨參照）。再按，施
    用毒品者，其所稱來源為某人之供述，須補強證據以擔保其
    供述之真實性，良以施用毒品者其供述之憑信性本不及於一
    般人，況施用毒品者其供出來源，因而破獲者，法律復規定
    得減輕其刑，其有為偵查機關誘導、或為邀輕典而為不實之
    陳述之可能，其供述之真實性自有合理之懷疑，是施用毒品
    者關於其向某人購買毒品或毒品受讓自某人之供述，必須補
    強證據佐證，以擔保其供述之真實性，俾貫徹刑事訴訟無罪
    推定及嚴格證明之基本原則。而茲所謂補強證據，指其他有
    關證明施用毒品者之關於毒品交易或來源之供述真實性之相
    關證據而言，必須與施用毒品者關於毒品提供者之供述，具
    有相當程度之關連性，而足使一般人對施用毒品者關於毒品
    交易或來源之供述，並無合理之懷疑存在，而得確信其為真
    實，始足當之（最高法院94年度台上字第2033號裁判要旨可
    為參照）。
三、公訴人認被告乙○○涉犯公訴意旨（一）部分之事實，無非
    以證人甲○○於警詢、檢察官偵查時之證詞；認被告乙○○
    涉犯公訴意旨（二）部分之事實係以證人甲○○於警詢、檢
    察官偵查時之證詞、證人甲○○並於96年6月10日19時51分
    許以0000000000號電話撥打被告乙○○使用之門號00000000
    00號電話聯絡之通訊監察譯文；認被告乙○○涉公訴意旨（
    三）部分之事實則係以證人丙○○於警詢、檢察官偵查時之
    證詞、證人丙○○於96年6月10日01、07、32分許以門號000
    0000000號行動電話與被告乙○○持有之0000000000號電話
    聯絡之通訊監察譯文等為主要論據。而訊據被告乙○○則堅
    詞否認有何公訴人所指之上述犯行，辯稱：並不曾轉讓安非
    他命給甲○○，亦不曾將含有海洛因之香菸交予甲○○吸用
    。另外，也沒有販賣海洛因予丙○○，只是丙○○有打電話
    請伊幫忙購買海洛因，而幫丙○○的忙而已等語。
四、經查：
（一）證人甲○○雖證稱：「96年5月底在宜蘭縣羅東鎮○○里
      ○○街128之5號乙○○房間，我們共同以玻璃球吸食安非
      他命」等語（見警卷第10頁、偵卷第23頁）；然按證據之
      證明力，雖委由法官評價，然心證之形成，由於經嚴格證
      明之證據資料之推理作用，通常有賴數個互補性之證據始
      足以形成確信心證，單憑一個證據則較難獲得正確之心證
      ，故應認有補強證據之必要性。尤其數罪併罰案件，因其
      所涉及之訴訟客體有數個以上，各個犯罪事實均須有補強
      證據，不得籠統為同一之觀察，逕以一罪之供述已有補強
      證據，即認其他犯罪事實之供述，亦與事實相符。公訴人
      所提出證人甲○○於96年6月10日19時51分許，以0000000
      000號電話撥打被告乙○○使用之門號0000000000電話聯
      絡之通訊監察譯文，雖被告乙○○自承確係與證人甲○○
      之通話紀錄，惟揆諸前開說明，上開通訊監察譯文並不得
      資為證人甲○○指證被告於96年5月底轉讓安非他命之補
      強證據。是公訴意旨（一）之事實，除證人甲○○上開單
      一指證外，別無其他證據足以佐認證人甲○○之陳述如何
      與事實相符，是尚有合理懷疑之存在，無從形成被告乙○○有罪之確信。公訴人僅憑證人甲○○之片面指證，遽認
      被告乙○○與證人甲○○有此部分轉讓安非他命之情事，
      其舉證尚有未足，無從認定為真實。
（二）關於公訴意旨（二）部分，證人甲○○雖於警詢中、檢察
      官偵查時陳稱96年6月10日17時許在宜蘭縣羅東鎮○○里
      ○○街128之5號經被告乙○○提供含有海洛因之香菸，並
      於同日17時許在被告乙○○之住處施用等語（見警卷第10
      頁、偵卷第23頁），並經公訴人提出被告乙○○自承為其
      與證人甲○○通話通訊監察譯文（96年6月10日19時51分
      許，證人甲○○以0000000000號電話撥打被告乙○○使用
      之門號0000000000電話聯絡）作為補強證據。然查，細譯
      上開通訊監察譯文中，證人甲○○於電話中提及「很難過
      ，我就是抽你那種的菸有沒有喔，你那種的喔，整個身體
      都流汗，為何會這樣」、「剛吃而已，頭腦非常暈眩，心
      裡想要吐，那是什麼意思，我一直冒汗」等語，此有通訊
      監察譯文附卷可參（見警卷第37頁），則若證人甲○○確
      實於上述時地施用被告乙○○所提供含有海洛因之香菸，
      則就時間而言，上述通聯時間為96年6月10日19時51分許
      ，距離證人甲○○上述證述施用之時間（即17時許）已約
      有2個鐘頭，則顯然與證人甲○○於電話中所言「剛吃而
      已」並不一致。尤有進者，證人甲○○上開所言若屬實，
      則證人甲○○於身體不適而撥打被告乙○○電話時，當可
      直接對被告乙○○言明是因為施用剛才伊所提供之香菸所
      致，衡情應不需再特別對被告乙○○描述所施用之物品特
      徵，然上開通訊監察譯文卻有證人甲○○對被告乙○○於
      電話中言及「我就是抽你那種的菸有沒有喔，你那種的喔
      」等語，依一般情理，不像甫從被告乙○○住處施用被告
      乙○○所提供之含有海洛因香菸後因身體不適會有之對話
      內容，是以上開通訊監察譯文之對話內容之情節，顯然與
      證人甲○○上述證述內容無法契合，而無從以上述通訊監
      察譯文來佐證證人甲○○上開證言之真實性，是此部分公
      訴人亦無其他證據足資證明被告涉有公訴意旨（二）所示
      之犯行。
（三）又公訴意旨（三）部分，公訴人所舉證人丙○○及證人丙○○於96年6月10日01、07、32分許以門號0000000000號
      行動電話與被告乙○○持有之0000000000號電話聯絡之通
      訊監察譯文等為證。然證人丙○○迭於警詢時、檢察官偵
      查時均否認曾向被告乙○○購買海洛因，僅證稱係透過被
      告乙○○向毒品供應者購買海洛因，且於96年6月10日透
      過被告乙○○購得海洛因時曾給被告乙○○一點點等語，
      且衡諸上開證人丙○○於96年6月10日01、07、32分許以
      門號0000000000號行動電話與被告乙○○持有之00000000
      00號電話聯絡之通訊監察譯文，亦無足夠資訊足以證明被
      告乙○○有販賣海洛因予證人丙○○。此外，證人丙○○
      於檢察官偵查時，面對檢察官詢問「是不是有在96年6月
      初及96年6月10日請乙○○幫妳買海洛因，乙○○交付海
      洛因給妳之後，妳再給她一點點海洛因？」亦答稱「是」
      。是證人丙○○於自己可能面對轉讓毒品罪嫌之刑事處罰
      情形下，仍為上述證言，顯見證人丙○○上述證詞並無刻
      意避重就輕或為迴護被告乙○○之情形，是自難僅憑上述
      證人丙○○之證詞即遽認被告乙○○涉犯公訴意旨（三）
      所示之犯行。
五、此外，復查無其他積極證據足以證明被告乙○○有公訴意旨
    所指之犯行，自屬不能證明被告犯罪，依前述說明，自應為
    被告乙○○無罪之諭知。
據上論斷，應依刑事訴訟法第301條第1項前段判決如主文。
本案經檢察官劉憲英到庭執行職務
中    華    民    國    98    年    10    月    29    日
                  刑事第四庭審判長法  官  林楨森
                                  法  官  鄧晴馨
                                  法  官  蔡仁昭
以上正本證明與原本無異。
如不服本判決應於收受送達後十日內向本院提出上訴書狀，並應
敘述具體理由；其未敘述上述理由者，應於上訴期間屆滿後二十
日內向本院補提理由書(均須按他造當事人之人數附繕本)「切勿
逕送上級法院」。
                                  書記官  陳建宇
中    華    民    國    98    年    10    月    29    日


司法院資訊處製作；財團法人民間司法改革基金會備份。
